【裁判字號】    97,訴,393
【裁判日期】    970312
【裁判案由】    違反毒品危害防制條例
【裁判全文】
臺灣彰化地方法院刑事判決               97年度訴字第393號
公  訴  人  臺灣彰化地方法院檢察署檢察官
被      告  甲○○
上列被告因毒品危害防制條例案件，經檢察官提起公訴（97年度
毒偵字第161、351號），被告於準備程序中自白犯罪，本院行簡
式審判程序，判決如下：
    主  文
甲○○施用第一級毒品，累犯，處有期徒刑玖月；又施用第一級
毒品，累犯，處有期徒刑玖月。應執行有期徒刑壹年肆月。
    事實及理由
一、犯罪事實：
  (一)甲○○（原名黃聰輝）前有違反槍砲彈藥管制條例、肅清煙
    毒條例及業務過失致死、施用毒品等前科，曾因犯施用毒品
    罪，經強制戒治，於民國（下同）91年4月30日停止執行出
    所，剩餘期間付保護管束，至91年8月8日保護管束期滿未經
    撤銷，視為執行完畢。另於93年9月4日至93年12月15日連續
    施用毒品，經臺灣高等法院臺中分院以94年度上訴字第272
    號判決判處有期徒刑1年2月確定（第1案）。又於93年3月18
    日至94年5月22日連續施用毒品，經臺灣高等法院臺中分院
    以94年度上訴字第1886號判決判處有期徒刑1年確定（第2案
    ）。復因竊盜案件，經本院94年度簡上字第106號判決判處
    有期徒刑8月確定（第3案）。上述2.3案復因減刑減為有期
    徒刑6月、4月，定應執行刑有期徒刑9月，與上述第1案接續
    執行，於96年7月20日執行完畢出監（構成累犯）。又於
    96年9月3日犯施用毒品罪，經警於96年9月6日查獲，經移送
    檢察官偵辦（96年11月21日經檢察官提起公訴、97年1月23
    日始經本院以97年度訴字第58號一審判決處有期徒刑10月）
    。於96年10月10日犯竊盜罪，96年10月26日經檢察官偵結
    聲請簡易處刑（本院96年12月19日始經本院以96年度彰簡字
    第1185號判決處有期徒刑4月）。於96年10月28日犯竊盜
    罪，經警查獲（96年12月3日經檢察官聲請簡易處刑，97年1
    月28日始經本院以97年度彰簡字第19號判決處拘役30日）。
  (二)甲○○明知自己有上述案件在偵查中，竟仍不知收斂
    ，基於個別施用之犯意，於96年11月13日某時，在彰化縣鹿
    港鎮山崙里尾巷福崙宮廟廁所內，施用第一級毒品海洛因1
    次。又於同年月28日某時，在同上處所，另施用第一級毒品
    海洛因1次。
  (三)嗣先後於96年11月14日及同年月28日，因為毒品列管人口，
    經警採集其尿液送驗，結果均呈「嗎啡、可待因」陽性反應
    ，始查悉上情。
二、認定事實之證據及理由：
  (一)被告於本院審理中之自白。
  (二)彰化縣警察局鹿港分局委託檢驗尿液代號與真實姓名對照認
    證單，證明被告接受採尿送驗之事實。
  (三)詮昕科技股份有限公司濫用藥物尿液檢驗報告書2紙，均證
    明被告驗尿呈現「嗎啡、可待因」之陽性反應。按行政院衛
    生署管制藥物管理局93年7月16日管檢字第0930006199號函
    示意見：「依據Clark's Analysis of Drugs and Poisons
    一書第三版之記載：... 第一級毒品海洛因亦可代謝成嗎啡
    ，且海洛因常見含有少量6-乙醯可待因雜質成分，該成分可
    代謝為可待因及嗎啡。... 」（參照行政院衛生署管制藥品
    管理局發行「濫用藥物檢驗相關解釋彙編」P.14）故可證明
    被告因施用海洛因而同時檢出「可待因、嗎啡」陽性反應。
  (四)不再送觀察勒戒之理由：
    按毒品危害防制條例於92年7月9日修正公布，自93年1月9日
    施行，其中第20條、第23條將施用毒品之刑事處遇程序，區
    分為「初犯」及「五年內再犯」、「五年後再犯」。依其立
    法理由之說明：「初犯」，經觀察、勒戒或強制戒治後，應
    為不起訴處分或不付審理之裁定；經觀察、勒戒或強制戒治
    執行完畢釋放後，「五年內再犯」者，因其再犯率甚高，原
    實施之觀察、勒戒及強制戒治既已無法收其實效，爰依法追
    訴或裁定交付審理。至於經觀察、勒戒或強制戒治執行完畢
    釋放後，「五年後再犯」者，前所實施之觀察、勒戒或強制
    戒治已足以遮斷其施用毒品之毒癮，為期自新及協助其斷除
    毒癮，仍適用「初犯」規定，先經觀察、勒戒或強制戒治之
    程序。從而依修正後之規定，僅限於「初犯」及「五年後再
    犯」二種情形，始應先經觀察、勒戒或強制戒治程序。倘被
    告於五年內已再犯，經依法追訴處罰，縱其第三次（或第三
    次以上）再度施用毒品之時間，在初犯經觀察、勒戒或強制
    戒治執行完畢釋放五年以後，已不合於「五年後再犯」之規
    定，且因已於「五年內再犯」，顯見其再犯率甚高，原實施
    觀察、勒戒或強制戒治，已無法收其實效，即應依該條例第
    10條處罰（最高法院95年度第7次刑事庭會議決議參照）。
    本件被告前因施用毒品案件，經強制戒治，於91年4月30日
    停止執行出所，至91年8月8日保護管束期滿未經撤銷，視為
    執行完畢。另於93年9月4日至93年12月15日連續施用毒品（
    臺灣高等法院臺中分院以94年度上訴字第272號判決）、於
    93年3月18日至94年5月22日連續施用毒品（臺灣高等法院臺
    中分院以94年度上訴字第1886號判決），有卷附臺灣高等法
    院被告前案紀錄表、相關判決書附卷可稽。被告既曾於「五
    年內再犯」，且經法院判處罪刑確定，其又於96年11月13日
    、96年11月28日施用毒品，即非屬該條例第20條第3項所定
    「五年後再犯」之情形，仍應論以毒品危害防制條例第10條
    第1項之施用第1級毒品罪。
  (五)被告自白核與事實相符，足堪採信。本件事證明確，被告施
    用第一級毒品犯行，已可認定。
三、論罪科刑：
  (一)核被告所為，係犯毒品危害防制條例第10條第1項之施用第
    一級毒品罪。被告持有毒品低度行為，應為施用之高度行為
    所吸收，不另論罪。被告先後2次施用第一級毒品，時間相
    差約2週，顯係個別起意，應分論併罰。
  (二)被告有犯罪事實欄內之徒刑執行經過，此有臺灣高等法院被
    告全國前案紀錄表可稽，其受此有期徒刑執行完畢後，五年
    以內故意再犯有期徒刑以上之罪，應依累犯規定，各加重其
    刑。
  (三)量刑審酌：被告自早年就有多項前科，素行不佳，近年來不
    斷涉入吸毒及竊盜犯行，其動機均是不夠吸毒花用而竊盜他
    人五金物品去變賣，毒品害人不淺，連帶引發相關財產犯罪
    ，被告顯無悔悟。又被告犯罪後坦承犯行，且自96年9月6日
    起至彰化基督教醫院接受美沙東治療，至96年3月6日止出席
    率約82％（業提出一紙證明書為證），態度尚屬良好等一切
    情狀，各量處如主文，以示懲儆，並定應執行刑。
四、適用法律：
  (一)刑事訴訟法第273條之1第1項、第310條之2、第454條第1項
    。
  (二)毒品危害防制條例第10條第1項、刑法第11條前段、第47條
    第1項、刑法第51條第5款。
本案經檢察官張尹敏到庭執行職務。
中    華    民    國    97    年    3    月    12    日
                  刑事第八庭     法  官  葉明松
以上正本證明與原本無異。
如不服本判決，應於判決送達後10日內，向本院提出上訴書狀，
上訴書狀應「敘述具體上訴理由」，並按他造當事人之人數附繕
本。「切勿逕送上級法院」。
中    華    民    國    97    年    3    月    12    日
                                 書記官  施秀青
附錄本案論罪法條：
毒品危害防制條例第10條施用第一級毒品者，處6月以上5年以下
有期徒刑。
施用第二級毒品者，處 3 年以下有期徒刑。


司法院資訊處製作；財團法人民間司法改革基金會備份。
